臺灣臺北地方法院民事判決
110年度訴字第6772號
原      告  財政部國有財產署北區分署

法定代理人  郭曉蓉  
訴訟代理人  程光儀律師
            張義群律師
            蔡欣澤律師
被      告  廖德勇  
上列當事人間請求返還土地等案件，本院於民國111年8月3日言
詞辯論終結，判決如下：
    主  文
被告應將坐落於新北市○○區○○段○○○段○○○○○○○○○○○○地號土地上
如附圖代號A、B、C、D、E所示之地上物移除騰空，並將如附圖
代號A、B、C、D、E、F1、F2、F3所示共計面積三千二百五十平
方公尺之土地返還原告。
被告應給付原告新臺幣壹萬伍仟肆佰貳拾肆元，及自民國一百一
十年十一月二十四日起至清償日止，按年息百分之五計算之利息
。
被告應自民國一百一十年五月一日起至返還第一項所示土地之日
止，按月給付原告新臺幣參仟捌佰伍拾陸元。
訴訟費用（除減縮部分外）由被告負擔。
本判決第一項，於原告以新臺幣壹佰伍拾肆萬元為被告供擔保後
，得假執行。但被告如以新臺幣肆佰陸拾貳萬玖仟貳佰元為原告
預供擔保，得免為假執行。
本判決第二項，於原告以新臺幣伍仟肆佰肆拾壹元為被告供擔保
後，得假執行。但被告如以新臺幣壹萬伍仟肆佰貳拾肆元為原告
預供擔保，得免為假執行。
本判決第三項各到期部分於原告每期以新臺幣壹仟參佰元為被告
供擔保後，得假執行。但被告如每期以新臺幣參仟捌佰伍拾陸元
為原告預供擔保，得免為假執行。
    事實及理由
壹、程序部分：
    按訴狀送達後，原告不得將原訴變更或追加他訴。但被告同
    意者，不在此限；被告於訴之變更或追加無異議，而為本案
    之言詞辯論者，視為同意變更或追加，民事訴訟法第255條
    第1項第1款及第2項定有明文。原告起訴時聲明為：㈠被告應
    將坐落於新北市○○區○○段○○○段000○000○0000地號國有土地
    （下分別稱2-3地號土地、2-4地號土地、2-67地號土地，下
    合稱系爭土地）上之地上物移除騰空後，將面積分別計3,48
    2.4、56.6及48平方公尺之系爭土地返還予原告；㈡被告應給
    付原告新臺幣（下同）17,072元，及自起訴狀繕本送達翌日
    起至清償日止，按年息百分之5計算之利息，另自民國110年
    5月1日起至交還前項聲明所示土地之日止，按每月給付原告
    4,268元。嗣於111年7月21日具狀變更第2項聲明如主文第2
    項、第3項所示（見本院卷第93頁）；並於本院111年8月3日
    言詞辯論期日變更第1項聲明如主文第1項所示（見本院卷第
    102頁），被告就原告前揭聲明之變更，均無異議而為本案
    之言詞辯論（見本院卷第102頁），揆諸前揭規定，視為被
    告同意變更，自應予准許。
貳、實體部分
一、原告主張：系爭土地為國有土地，原告為管理機關，被告於
    系爭土地即新北市○○區○○路0段○00○00號以磚造平房加蓋鐵
    皮屋一層、鐵皮屋（一層、二層及架高）、堆疊貨櫃、雜草
    水泥地（上方堆放雜物）、竹林、農作物種植、圍籬及駁坎
    等方式（下稱系爭地上物）違法占用，被告雖於107年12月1
    8日以系爭地上物所有權人之身分，依國有財產法第42條第1
    項第2款規定向原告申請承租，然其中2-3地號土地及2-67地
    號土地屬新店溪河川區域範圍內，依國有非公用不動產租賃
    作業程序第19點規定屬依法令不得出租之土地，又被告就其
    中2-4地號土地之申租因逾期未補正相關資料，亦未取得使
    用權限。原告已於109年5月25日發函催告被告限期於同年6
    月30日前將系爭地上物騰空並返還系爭土地，惟被告置若罔
    聞，原告僅得依法起訴。因被告未取得使用系爭土地之合法
    權源，系爭地上物均屬無權占有系爭土地，原告自得請求被
    告移除系爭地上物，將占有之系爭土地返還原告。另被告無
    權占有系爭土地，受有相當於租金之不當得利，原告自得請
    求被告給付自110年1月至同年4月止所受相當於租金之不當
    得利1萬5424元，及自110年5月1日起至返還系爭土地止按月
    給付相當於租金之不當得利3856元。爰依民法第767條第1項
    前段、中段、第179條規定提起本件訴訟等語，並聲明：㈠被
    告應將坐落於系爭土地上如附圖代號A、B、C、D、E所示之
    系爭地上物移除騰空，並將如附圖代號A、B、C、D、E、F1
    、F2、F3所示共計面積3,250平方公尺之系爭土地返還原告
    。㈡被告應給付原告15,424元，及自起訴狀繕本送達翌日起
    至清償日止，按年息百分之5計算之利息；並自110年5月1日
    起至返還前項所示土地之日止，按月給付原告3,856元。㈢願
    供擔保，請准宣告假執行。
二、被告則以：就原告訴之聲明第一項請求，我願意履行。對原
    告訴之聲明第二項請求及計算式，我沒有意見補充。本件不
    為認諾，請法院依法判決等語。
三、兩造不爭執事項（見本院卷第48至49頁、第103頁）：
　㈠系爭土地為國有土地。
　㈡系爭地上物為被告所有。
　㈢被告申請承租2-4地號土地部分，其申租案件因不符合資格而
    被註銷。
四、得心證之理由：
　㈠原告主張系爭土地為國有土地，系爭土地遭被告占有之事實
    ，業據原告提出系爭土地之土地建物查詢資料、使用狀況略
    圖、109年3月11日勘查現場照片、被告承租國有非公用不動
    產申請書暨所附承租國有基地整合切結書及繼受使用切結書
    影本、國有財產署北區分署台財產北租字第10980020610號
    函、台財產北管字第10985026360號函為證（見本院卷第19
    至36頁）。又經本院於111年4月15日前往系爭土地現場履勘
    ，並囑託地政機關測量系爭土地遭占有之範圍、面積，測量
    結果如附圖所示，亦有本院勘驗測量筆錄、新北市新店地政
    事務所111年6月14日新北店地測字地0000000000號函暨所附
    土地複丈成果圖在卷足憑（見本院卷第71至72、77至79頁）
    ，且為被告所不爭執（見本院卷第103頁），自堪信為真。
　㈡訴之聲明第一項部分：　
　⒈按所有人對於無權占有或侵奪其所有物者，得請求返還之；
    對於妨害其所有權者，得請求除去之，民法第767條第1項前
    段、中段分別定有明文。又按當事人對於他造主張之事實，
    於言詞辯論時不爭執者，視同自認，民事訴訟法第280條第1
    項亦有明定。
　⒉經查，本件被告對於系爭土地為國有土地，系爭地上物為被
    告所有，被告無占有系爭土地之合法權源等節，均於言詞辯
    論時不爭執（見本院卷第48至49、103頁），依前揭規定，
    應視同已自認。是原告請求被告應將坐落系爭土地上如附圖
    代號A、B、C、D、E所示之系爭地上物移除騰空，並將如附
    圖代號A、B、C、D、E、F1、F2、F3所示共計面積3,250平方
    公尺之系爭土地返還原告，應屬有據。
　㈢訴之聲明第二項部分：　
　⒈按無法律上之原因而受利益，致他人受損害者，應返還其利
    益，民法第179條前段定有明文。又無權占有他人土地，可
    能獲得相當於租金之利益，為社會通常之觀念（最高法院61
    年度台上字第1695號判決參照）。查被告無權占有系爭土地
    ，業經本院認定如前，故被告乃無法律上之原因，獲得相當
    於租金之不當得利，致原告受有損害，是應返還相當於租金
    之利益予原告，合先敘明。
　⒉次按城市地方房屋之租金，以不超過土地及其建築物申報總
    價年息10％為限；前條規定，於租用基地建築房屋均準用之
    ，土地法第97條第1項及第105條分別定有明文。而基地租金
    之數額，除以基地申報地價為基礎外，尚須斟酌基地之位置
    ，工商業繁榮之程度，承租人利用基地之經濟價值及所受利
    益等項，並與鄰地租金相比較，以為決定，並非必達申報總
    地價年息10％最高額（最高法院68年度台上字第3071號判決
    參照）。系爭土地於109年1月之申報地價分別為每平方公尺
    280元、640元、280元，有土地建物查詢資料在卷可稽（見
    本院卷第19至21頁），本院審酌系爭土地位於新北市○○區○○
    路○段○00○00號，其使用現況為磚造平房加蓋鐵皮屋、堆疊
    貨櫃、堆放雜物，建有圍籬，其上並有竹林及種植農作物，
    被告對於原告計算相當於租金之不當得利計算式並無爭執等
    節，認原告主張以坐落土地申報地價之年息5％計算相當於租
    金之不當得利，應屬適當。
　⒊又被告占用系爭土地（即如附圖所示A、B、C、D、E、F1、F2
    、F3部分）各地號如附表所示之面積，有附圖在卷可稽。因
    此，原告請求被告給付自110年1月起至110年4月止之相當於
    租金之不當得利共計為15,424元（計算式如附表應給付金額
    欄所示），及自111年5月1日起至返還系爭土地之日止，按
    月給付相當於租金之不當得利3,856元（計算式如附表每月
    相當租金之利益欄所示），均屬有據。
五、綜上所述，原告依民法第767條第1項前段、中段、第179條
    之規定，請求：被告應將坐落系爭土地上如附圖代號A、B、
    C、D、E所示之系爭地上物移除騰空，並將如附圖代號A、B
    、C、D、E、F1、F2、F3所示共計面積3,250平方公尺之系爭
    土地返還原告。被告應給付原告15,424元，及起訴狀送達翌
    日即110年11月24日（見本院卷第43頁）起至清償日止按年
    息5％計算之利息。被告應自110年5月1日起至返還原告系爭
    土地之日止，按月給付原告3,856元，為有理由，應予准許
    。
六、原告陳明願供擔保，請求宣告假執行，與民事訴訟法第390
    條第2項之規定並無不合，爰酌定相當之擔保金額宣告之；
    並依民事訴訟法第392條第2項之規定，職權酌定相當之擔保
    金額，准被告供擔保後免為假執行。
七、本件事證已臻明確，兩造其餘攻防方法及所提證據，經本院
    斟酌後，核與判決結果不生影響，爰不予逐一論駁，併此敘
    明。
八、訴訟費用負擔之依據：民事訴訟法第78條。
中　　華　　民　　國　　111 　年　　8 　　月　　12　　日
　　　　　　　　　民事第二庭  法　官　李子寧
以上正本係照原本作成。
如對本判決上訴，須於判決送達後20日內向本院提出上訴狀。如
委任律師提起上訴者，應一併繳納上訴審裁判費。　　　　　　
中　　華　　民　　國　　111 　年　　8 　　月　　12　　日
　　　　　　　　　            書記官  黃幸雪
附圖：
新北市新店地政事務所111年6月14日新北店地測字第0000000000
號函所附土地複丈成果圖
附表：
地號 附圖之代號 申報地價月份（民國） 申報地價（每平方公尺/元） 占用面積（平方公尺） 年息 每月相當租金之利益（元） 月數 應給付金額（元） 2-3地號土地 A、B、C、D、E、F1 109年1月 280 3,167  5％ 3,694 4 14,776  2-67 地號土地 F2 109年1月 280 39  5％ 45 4 180  2-4地號土地 F3 109年1月 640 44  5％ 117 4 468  總計 （空白）　 　 　 　     3,856 （  空  白  ）　 15,424  備註 計算式： 申報地價*占用面積*年息/12 （無條件捨去）= 「每月相當租金之利益」欄 每月相當租金之利益*月數 = 「應給付金額」欄